【裁判字號】    99,上訴,370
【裁判日期】    990226
【裁判案由】    強盜等
【裁判全文】
臺灣高等法院高雄分院刑事判決         99年度上訴字第370號
上  訴  人
即  被  告  甲○○
上列上訴人因強盜等案件，不服臺灣高雄地方法院98年度訴字第
1489號中華民國98年12月31日第一審判決（起訴案號：臺灣高雄
地方法院檢察署98年度偵字第13914 號、17694 號），提起上訴
，本院判決如下：
     主  文
上訴駁回。
     理  由
一、按不服地方法院之第一審判決而上訴者，應向管轄第二審之
    高等法院為之。上訴書狀應敘述具體理由；上訴書狀未敘述
    上訴理由者，應於上訴期間屆滿後20日內補提理由書於原審
    法院，逾期未補提者，原審法院應定期間先命補正。第二審
    法院認為上訴書狀未敘述理由或上訴有第362 條前段之情形
    者，應以判決駁回之。但其情形可以補正而未經原審法院命
    其補正者，審判長應定期間先命補正，刑事訴訟法第361 條
    、第367 條，分別定有明文。又所謂不服第一審判決之具體
    理由，必係依據卷內既有訴訟資料或提出新事證，指摘或表
    明第一審判決有何採證認事、用法或量刑等足以影響判決本
    旨之不當或違法，而構成應予撤銷之具體事由，始克當之（
    例如：依憑證據法則具體指出所採證據何以不具證據能力，
    或依憑卷證資料，明確指出所為證據證明力之判斷如何違背
    經驗、論理法則）；倘僅泛言原判決認定事實錯誤、違背法
    令、量刑失之過重或輕縱，而未依上揭意旨指出具體事由，
    或形式上雖已指出具體事由，然該事由縱使屬實，亦不足以
    認為原判決有何不當或違法者（例如：對不具有調查必要性
    之證據，法院未依聲請調查亦未說明理由，或援用證據不當
    ，但除去該證據仍應為同一事實之認定），皆難謂係具體理
    由，俾與第二審上訴制度旨在請求第二審法院撤銷、變更第
    一審不當或違法之判決，以實現個案救濟之立法目的相契合
    ，並節制濫行上訴（最高法院97年度台上字第892 號判決意
    旨參照）。是以上訴人之上訴書狀或補提之上訴理由書，雖
    有敘述上訴理由，惟所指判決不當、違法情形並未實際上存
    在或所指判決不當、違法情形未足以構成撤銷原判決之理由
    ，即與未敘述具體理由無異（最高法院71年度台上字第2364
    號判例意旨參照），其所為上訴，即不符合上訴之法定要件
    。
二、本件上訴人即被告甲○○經原審以犯原判決書所附表所示五
    次之攜帶兇器竊盜加重竊盜罪，累犯，分別判處有期徒刑7
    月，及犯恐嚇取財罪，累犯，判處有期徒刑1 年2 月，並定
    應執行刑為有期徒刑3 年2 月，有判決書在卷可稽。被告對
    上開加重竊盜罪部分不服，提起上訴，略以：(1)按刑法第
    321 條第1 項第3 款所稱攜帶凶器犯之者，在客觀上應以一
    般常人所識攜帶凶器而竊盜之，如刑法所公告之槍砲刀械管
    制條例之危禁物品，或足以對人生命、身體所能造成傷害、
    威脅，如木棒、鐵條、大型破壞器具等，足以令一般常人所
    能心生畏懼，否則即難以科以加重竊盜罪。然本件上訴人所
    扣案之竊取水龍頭之鴨母鉗，其功能僅能裝、卸一般水電之
    組裝，並未能對被害人有所安全上之威脅，此等僅能構成刑
    法第320 條普通竊盜罪。原審於此未查，除違反經驗法則，
    並有應於審判期日調查證據而未予調查之違法。(2)次查：接
    續犯乃犯罪之接續行為。本件上訴人所竊取被害人所有之水
    龍頭，乃係於同一時日而為，竊取地點相近、犯意一致、所
    侵害法益亦同，應以接續犯科之以刑。然原審誤植，以犯意
    各別、行為互殊，且被害人有異、侵害法益不同為由，科以
    分論併罰，判處重刑；若以犯罪所得，比例原則可謂難符。
    此等除有判決不載理由、理由矛盾規定外，並有違比例原則
    云云。
三、經查：
（一）按刑法第三百二十一條第一項第三款之攜帶兇器竊盜罪，
      係以行為人攜帶兇器竊盜為其加重條件，此所謂兇器，其
      種類並無限制，凡客觀上足對人之生命、身體、安全構成
      威脅，具有危險性之兇器均屬之，且祇須行竊時攜帶此種
      具有危險性之兇器為已足，並不以攜帶之初有行兇之意圖
      為必要。螺絲起子為足以殺傷人生命、身體之器械，顯為
      具有危險性之兇器，最高法院79台上字第5253號判例參照
      。
（二）本件被告為上開五次竊盜犯行，既持其所有客觀上具有危
      險性，足以對人之生命、身體、安全構成威脅，且可供作
      兇器使用之鴨母鉗1 把，竊取被害人所有水龍頭各1 個，
      依上開判例意旨，原審認定被告上開五次竊盜犯行，均屬
      刑法第321 條第1 項第3 款攜帶兇器加重竊盜罪，並無違
      反經驗法則，亦無於審判期日調查證據而未予調查之違背
      法令之情形。況被告對於所為上開犯行，均屬攜帶兇器加
      重竊盜罪，亦於原審予以認罪( 見原審卷第25頁) ，是被
      告上訴意旨，認屬普通竊盜罪，尚非可取。
（三）又「刑事法上所稱接續犯，係指數個在同時同地或密切接
      近之時地，侵害同一法益之行為，因各舉動之獨立性極為
      薄弱，依社會通念認為無法強行分開，乃將之包括視為一
      個行為之接續進行，給予單純一罪之刑法評價。此種實質
      上一罪之接續犯，與裁判上一罪之連續犯，其相異者，係
      在於連續犯侵害同一法益之數行為，各具獨立性，客觀上
      並認為其間存有時間上之差距，乃認係出於一個概括之犯
      意，為期訴訟經濟，擬制為一罪。茲刑法於95年7 月1 日
      起修正施行，已將連續犯規定予以刪除，考其立法旨趣，
      係因對於多次原可獨立評價之行為，僅論以一罪，不無鼓
      勵犯罪之嫌，亦與國民對於法律之感情相悖。但於審究接
      續犯之觀念時，亦不能無限擴張，除仍應受社會通念之支
      配外，尤應注意其公平性、合理性，使與經驗法則、論理
      法則及比例原則相適合，否則即與上揭修法精神不符」（
      最高法院97年台上字第1467號判決意旨參照）。本件被告
      先後五次之攜帶兇器加重竊盜犯行，雖係於同一時日所為
      ，然竊取地點有異分屬不同位置，被害人亦分別為數人，
      侵害之法益亦不相同，依社會健全觀念觀之，自屬犯意各
      別，行為互殊，應予分論併罰，原審以公訴意旨認係接續
      犯，尚有誤會。並以被告有累犯加重其刑之適用，就被告
      5 次攜帶兇器加重竊盜罪行，分別從輕量處有期徒刑7 月
      ，亦無判決不載理由、理由矛盾及違反比例原則之情事。
四、綜上所述，原判決就被告前後五次竊盜犯行，論斷屬攜帶兇
    器加重竊盜罪，有累犯加重其刑之適用，分別從輕量處有期
    徒刑7 月，並與被告另犯恐嚇取財罪，累犯，所量處有期徒
    刑1 年2 月後，並定應執行刑為有期徒刑3 年2 月並非無據
    ，亦無認定事實錯誤、量刑瑕疵及違背法令之情形，亦無判
    決不當、違法之情形存在或判決不當、違法情形足以構成撤
    銷原判決之理由，被告所執上開五次竊盜行為，均屬普通竊
    盜罪，且應以接續犯論以一罪、判處重刑等理由，即與未敘
    述具體理由無異。其所為上訴，即不符合上訴之法定要件。
    再上訴不合法律上之程式之情形，依刑事訴訟法第367 條但
    書規定：「但其情形可以補正而未經原審法院命其補正者，
    審判長應定期間先命補正。」，係指上訴書狀未敘述理由，
    原審未命補提理由書狀，審判長即應定期間先命補正。被告
    提起上訴時，上訴書狀如已載理由者，即無審判長應定期間
    先命補正之適用。從而，被告所執上訴理由，顯非依據卷內
    既有訴訟資料或提出新事實、新證據，指摘或表明第一審判
    決有何採證認事、用法或量刑等足以影響判決本旨之不當或
    違法，而構成應予撤銷之具體事由。從形式上觀察，原判決
    並無認定事實錯誤、量刑瑕疵或違背法令之情形。揆諸上揭
    規定，本件上訴未以書狀敘述具體理由，自屬不合法律上之
    程式，應由本院依同法第367 條前段、第372 條規定，不經
    言詞辯論逕行判決如主文。
中    華    民    國    99    年    2     月    26    日
                 刑事第九庭     審判長法  官  莊秋桃
                                      法  官  范惠瑩
                                      法  官  田平安
以上正本與原本無異。
本件不得上訴。
中    華    民    國    99    年    2     月    26    日
                                  書  記  官  張宗芳

司法院資訊處製作；財團法人民間司法改革基金會備份。
